【裁判字號】    97,訴,1955
【裁判日期】    990310
【裁判案由】    損害賠償
【裁判全文】
臺灣桃園地方法院民事判決              97年度訴字第1955號
原      告  己○○
訴訟代理人  陳俊翰律師
被      告  丁○○
訴訟代理人  盧建宏律師
            甲○○
被      告  乙○○
            戊○○
共      同
訴訟代理人  甲○○
上列當事人間請求損害賠償事件，本院於民國99年2 月11日言詞
辯論終結，判決如下：
    主  文
原告之訴及假執行之聲請均駁回。
訴訟費用由原告負擔。
    事實及理由
壹、程序方面：
    按訴狀送達後，原告不得將原訴變更或追加他訴。但請求之
    基礎事實同一者，不在此限。民事訴訟法第255 條第1 項但
    書第2 款定有明文。次按所謂請求之基礎事實同一，係指變
    更或追加之訴與原訴之主要爭點有其共同性，各請求利益之
    主張在社會生活上可認為同一或關連，而就原請求之訴訟及
    證據資料，於審理繼續進行在相當程度範圍內具有同一性或
    一體性，得期待於後請求之審理予以利用，俾先後兩請求在
    同一程序得加以解決，避免重複審理，進而為統一解決紛爭
    者，即屬之，此有最高法院95年度台上字第1573號判決可資
    參照。本件原告起訴聲明原為被告丁○○應連帶（此部分應
    係原告誤載）賠償原告新台幣（下同）667,500 元，及自起
    訴狀繕本送達之翌日起至清償日止，按年息百分之5 計算之
    利息。嗣於民國98年5 月27日具狀追加被告乙○○及戊○○
    ，聲明則為被告應連帶賠償原告667,500 元，及自起訴狀繕
    本送達之翌日起至清償日止，按年息百分之5 計算之利息。
    查原告起訴係主張丁○○原應依本院96年度桃簡移調字第87
    號調解筆錄內容於96年12月31日將門牌號碼：桃園縣八德市
    ○○路○ 段283 號3 樓、4 樓【（樓梯由原告自行處理），
    下稱283 號3 、4 樓房屋，桃園縣八德市○○段581 建號】
    及桃園縣八德市○○路○ 段287 巷1 號、3 號房屋（下稱28
    7 巷1 、3 號房屋，分別為桃園縣八德市○○段134 、579
    建號及137 建號，合稱系爭房屋）遷讓返還原告，卻未依約
    將鑰匙交出，嗣原告於97年1 月1 日會同警方及鎖匠至系爭
    房屋現場時，鑰匙孔遭被告灌膠，只能破壞門鎖進入，察看
    後發現被告破壞系爭房屋大門、冷氣、磁磚等，並拆除隔間
    ，致原告損失66 7,500元，因證人丙○○證述乙○○及戊○○於96年12月31日前仍有居住在系爭房屋內，故請求乙○○
    及戊○○負連帶賠償責任，由此可知，原訴與追加之訴之請
    求權基礎均為侵權行為之法律關係，兩訴間自有相當之關連
    性，且原訴之證據資料得於追加之訴審理時予以利用，揆諸
    前開規定，可認原訴與追加之訴之請求基礎事實係屬同一，
    原告所為訴之追加，於法有據，應予准許。
貳、實體方面：
一、本件原告主張：
  (一)原告與丁○○原為夫妻關係，嗣於93年2 月10日經鈞院判決
    （案號為92年度婚字第832 號）離婚確定後，旋即進行分配
    婚後財產及剩餘財產，並於鈞院96年度桃簡移調字第87號遷
    讓房屋等事件中成立調解，調解內容為丁○○願於96年12月
    31日前將283 號3 樓、4 樓（樓梯由原告自行處理）及系爭
    房屋遷讓返還原告，丁○○本應於96年12月31日將系爭房屋
    交還原告，卻未將鑰匙交出。又鈞院於96年8 月31日拍照時
    系爭房屋之屋況良好，然原告於97年1 月1 日會同警方及鎖
    匠至系爭房屋現場時，鑰匙孔遭被告灌膠，只能破壞門鎖進
    入，察看後發現被告破壞系爭房屋大門、冷氣、磁磚等，並
    拆除隔間，致原告損失667,500 元，原告乃於翌日偕同里幹
    事拍照存證。
  (二)原告於97年1 月2 日聲請強制遷讓僅為系爭房屋（指134 及
    13 7建號），其餘仍在被告實力支配下，原告才另聲請強制
    執行，又司法事務官於97年4 月25日履勘為287 巷1 號房屋
    （指579 建號部分）及桃園縣八德市○○路○ 段287 巷17號
    （下稱287 巷17號，即桃園縣八德市○○段594 建號，原告
    誤載為581 建號，該屋與287 巷1 號房屋原先共用一個門牌
    號碼，故該屋屬287 巷1 號之建物）及同段283 號3 、4 樓
    房屋，當時原告身陷囹圄無法會同察看，司法事務官僅在房
    屋外部觀看房屋狀況，並未進入287 巷1 號房屋，故不知屋
    內情況。而丁○○於96年10月23日調解成立後，曾於96年10
    月26日破壞屋內水管，原告因而報警處理，同年月27日被告
    又破壞系爭房屋，287 巷17號房屋為丁○○調解後，97年4
    月16日始申請登記。
  (三)原告並未接獲丁○○通知伊已搬離系爭房屋之存證信函，且
    兩造間從未經由法院進行不動產點交程序。
  (四)系爭房屋與丁○○所有桃園縣八德市○○路○ 段283 號2 樓
    （下稱283 號2 樓）房屋內部相通，故被告縱使未住在系爭
    房屋，其仍得自由進出及使用系爭房屋。又依證人丙○○之
    證詞，可知乙○○及戊○○於96年12月31日前仍有居住在系
    爭房屋內，故請求乙○○及戊○○負連帶賠償責任。
  (五)依侵權行為之法律關係，求為判決並聲明：
  1.被告應連帶賠償原告667,500 元，及自起訴狀繕本送達之翌
    日起至清償日止，按年息百分之5 計算之利息。
  2.願供擔保，請准宣告假執行。
二、被告則抗辯：
  (一)被告於上述調解成立後，即搬離系爭房屋，並於96年12月28
    日以存證信函通知原告，於97年4 月25日司法事務官履勘時
    ，亦證明被告早已交還系爭房屋，且司法事務官履勘時，復
    未載明系爭房屋遭破壞。況原告於97年1 月2 日聲請強制執
    行，如何能於聲請之日即進入系爭房屋察看，又原告於聲請
    狀已載明執行標的為283 號3 、4 樓房屋及系爭房屋，然鈞
    院於同年月9 日調查時，原告並未指出系爭房屋遭破壞，當
    時有原告之代理人巫宗翰律師到場，非無從察看，故系爭房
    屋遭破壞之時間應為97年4 月25日之後。
  (二)原告提出之估價單中，瑞勝地板企業有限公司已表示原告於
    97年10月8 日以系爭房屋需內部裝修為由向渠詢價，並註記
    日期為同年1 月2 日，不知該估價單作何用途，且不具法律
    效力。又吉品鎖印行之估價日期為97年1 月1 日，在原告所
    述系爭房屋於同年月2 日遭破壞前即預知損害，並不合理。
  (三)原告所稱遭破壞之牆係287 巷17號房屋，而非287 巷1 號房
    屋，該建物非原告所有，且287 巷17號房屋之前即已存在，
    僅係日後尋得相關資料始於97年4 月16日辦理登記。
  (四)答辯聲明：
  1.原告之訴駁回。
  2.如受不利之判決，願供擔保，請准宣告免為假執行。
三、本院之判斷：
  (一)原告主張系爭房屋為其所有，且本院96年度桃簡字第833 號
    （即96年度桃簡移調字第87號）承辦法官於96年8 月31日至
    系爭房屋履勘時，系爭房屋內部尚保持良好狀態等情，有系
    爭房屋之建物登記第2 類謄本、本院96年度桃簡字第833 號
    勘驗筆錄紙在卷可稽（參見本院卷第75、81、89頁、第165
    至167 頁），為被告所不爭執，是原告此部分主張堪信為真
    。原告復主張其於97年1 月1 日會同警方及鎖匠進入系爭房
    屋時，發現系爭房屋內部遭被告毀損，致其損失667,500 元
    等語，為被告所否認，並執前詞置辯。
  (二)按當事人主張有利於己之事實者，就其事實有舉證之責任，
    此觀民事訴訟法第277 條前段自明。又按民事訴訟如係由原
    告主張權利者，應先由原告負舉證之責，若原告先不能舉證
    ，以證實自己主張之事實為真實，則被告就其抗辯事實即令
    不能舉證，或其所舉證據尚有疵累，亦應駁回原告之請求，
    亦有最高法院17年上字第917 號判例可參，是本件原告自應
    就系爭房屋遭被告毀損之事實負舉證責任。
  (三)經查，原告主張其於97年1 月1 日會同警方及鎖匠進入系爭
    房屋時，系爭房屋內部業已遭人破壞，其並於翌日會同里幹
    事辛○○進入系爭房屋拍照等語，有其提出之系爭房屋內部
    毀損前後之照片14張為證（參見本院卷第7 至9 頁、第11至
    14 頁 ），復經證人即鎖匠游福彰到庭證稱：（97年1 月1
    日有無前往桃園縣八德市○○路○ 段287 巷1 號、3 號房屋
    ？）有。（前往該處所是為何事？）換鎖，是己○○叫我去
    的。（當時情況？）當時現場有兩名警員及己○○在場，前
    門打不開，後來繞到後門也打不開，後來就將後門的鎖鑽開
    後進入，兩名警員、己○○、我都有進去。我先進去換鎖，
    後來己○○要我到2 樓去看房間及陽台的鎖，都要換掉。但
    鎖已經都被破壞掉了，所以先換後門的大門鎖，當天未再換
    其他鎖，之後我就離開了。（屋內有無其他被破壞之情形？
    ）1 樓的裝潢亂七八糟，好像要改建的樣子，2 樓除了1 個
    門不見了，其他沒什麼印象等語（參見本院卷第147 頁），
    證人即當時到場警員庚○○到庭證稱：（97年1 月1 日是否
    前往桃園縣八德市○○路○ 段287 巷1 號、3 號？前往何事
    ？）有。因為己○○報案房屋要點交，請我們過去。到場時
    僅己○○在場，對造不在。我們都在外面，後來請鎖匠開門
    後，我們仍未進入，因此部分並非刑事案件，亦無法院人員
    到場點交。（當時房屋狀況？）從屋外可看到屋內凌亂，結
    構有被破壞的情形。（你所看到房屋結構被破壞之詳情？）
    1 、3 號房子之前水泥牆就被破壞，97年1 月那次，因為沒
    有法院人員在場，我沒有進去看，但可看到一些被敲下來的
    水泥磚塊，我看到的地方應該是廚房等語（參見本院卷第13
    0 至131 頁），證人即里幹事辛○○亦到庭證稱：（97 年1
    月2 日是否前往桃園縣八德市○○路○ 段287 巷1 號及3 號
    察看？）時間不確定，但我有前去該址幫原告拍房屋受損狀
    況，房屋是指287 巷1 、3 號，此二間房屋均有受損。（當
    時你所看到房屋受損情形？）如相片中情形，進去是從287
    巷5 號進入，在從3 號或1 號的後門進入，該後門由原告打
    開，有無上鎖我沒印象，房子內部裝潢被打掉。（進入時看
    到房屋毀損情形是否如原證二所示？）是等語（參見本院卷
    第141 頁），而被告對此並無其他反證提出，是原告此部分
    主張堪信為真實。
  (四)然證人庚○○另證稱：之前我們也有在同一建築（即系爭房
    屋）中處理過，當時水泥牆部分就有被敲破。那棟房屋（即
    系爭房屋）我們進入過好幾次，房屋其中一部份之前是由丁○○居住。住幾個人我不知道，也不知道何時搬離。97 年1
    月我去時他們已經不住那裡，本次之前，96年底有進去過，
    當時已經沒住人了。97年1 月房子何人破壞我不知道，本件
    沒有提出毀損告訴，我們也不便進入等語（參見本院卷第13
    0 至131 頁），參以原告於本院96年度桃簡字第833 號遷讓
    房屋事件審理中字承丁○○及丙○○都是今年（即96年）7
    月15日自系爭房屋搬走等語，有勘驗筆錄1 件在卷可佐（參
    見本院卷第167 頁），且該次勘驗筆錄記載：287 巷1 號2
    樓都是一些兒童書籍，2 樓坊間都是床鋪，小朋友衣物。28
    7 巷3 號2 樓有一些兒童及大人的衣物及房間內有一些堆置
    陳舊的家具，2 樓浴室也佈滿灰塵。287 巷1 號通往頂樓頭
    梯間都是放置雜物。287 巷3 號1 樓有工具室及汽車等語（
    參見本院卷第167 頁），顯見丁○○於96年7 月間搬離系爭
    房屋時，系爭房屋仍未遭人破壞，是原告主張丁○○應就系
    爭房屋毀損負損害賠償責任云云，尚乏所據。
  (五)原告雖主張系爭房屋與丁○○283 號2 樓房屋內部相通，故
    縱使被告未住在系爭房屋，其仍得自由進出及使用系爭房屋
    等語，縱認原告此部分所述屬實，然丁○○有無通行系爭房
    屋與伊有無破壞系爭房並非有必然關連，又原告雖曾聲請將
    系爭房屋內留在牆上之字跡送請鑑定，惟經本院先行詢問鑑
    定機關有關牆上噴漆照能否比對字跡？該鑑定機關答稱：不
    能，因為不是字跡等語，有本院公務電話紀錄1 件在卷可稽
    （參見本院卷第159 頁），是該照片自不足以證明被告有破
    壞系爭房屋之行為。
  (六)原告另主張丁○○於96年10月23日調解成立後，曾於96年10
    月26日破壞屋內水管，原告因而報警處理，同年月27日被告
    又破壞系爭房屋云云，然查，原告就上述情形報警處理後，
    經警方移送台灣桃園地方法院檢察署檢察官偵辦，嗣該檢察
    官以96年度偵字第29116 號為不起訴處分，有該不起訴處分
    書1 件在卷可佐（參見本院卷第196 頁）。又原告所指丁○○於96年10月間破壞之部分，應係287 巷17號房屋或283 號
    3 、4 樓房屋，而非系爭房屋，有原告提出之現場照片4 張
    及被告繪製之現場圖1 件可憑（參見本院卷第157 之1 頁、
    第174 至175 頁），是原告此部分主張即難採信。
  (七)再者，證人即兩造之子丙○○雖到庭證稱：（96年7 至12月
    間，有無人居住或使用287 巷第1 、3 號？）那時候協議說
    ，97年1 月1 日之前要把房子還給他，那時候剩下我哥哥、
    大嫂（即乙○○及戊○○）因為還要找房子，所以還住在那
    裡，但是在96年底期限前就已經搬離等語（參見本院卷第12
    0 頁），然依丙○○之上開證詞，充其量僅能證明戊○○及
    乙○○於96年7 至12月間尚有使用系爭房屋，並無從逕予認
    定戊○○及乙○○有破壞系爭房屋之行為。至於原告所提出
    之監視錄影光碟及其翻拍照片2 紙（參見本院卷第157 頁）
    ，至多亦只能證明乙○○於96年8 月間曾進出系爭房屋，然
    當時系爭房屋尚未遭人破壞，自難憑此認定乙○○有何破壞
    系爭房屋之行為。此外，系爭房屋2 樓房間牆壁上雖遭人寫
    上「這房子不是妳賺的妳會有報應的」、「天會懲罰妳這沒
    良心的人終究會有報應」等字句，然原告並無法證明上述字
    句係由被告所為，已如前述，況兩造間曾共同生活一段時日
    ，原告竟仍不能確認筆跡為何人所寫（參見本院卷第149 頁
    反面），自難據此推論系爭房屋係遭被告毀損。
  (八)綜上所述，原告未能舉證證明系爭房屋係遭被告毀損。從而
    ，原告依侵權行為之法律關係，請求被告連帶賠償原告667,
    500 元，及自起訴狀繕本送達之翌日起至清償日止，按年息
    百分之5 計算之利息，為無理由，應予駁回。又原告之訴既
    經駁回，其假執行之聲請失所附麗，應併予駁回。
四、本件事證已臻明確，兩造間其餘攻擊及防禦方法，核與本判
    決結果不生任何影響，爰不一一予以論述，附此敘明。
五、據上論結，本件原告之訴，為無理由，依民事訴訟法第78條
    ，判決如主文。
中    華    民    國    99    年    3     月    10    日
                  民事第一庭    法  官  林哲賢
以上正本證明與原本無異
如對本判決上訴，須於判決送達後20日內向本院提出上訴狀
中    華    民    國    99    年    3     月    11    日
                                書記官  陳佳彬

司法院資訊處製作；財團法人民間司法改革基金會備份。
